臺灣臺中地方法院刑事判決　　　　　　　　　　　　　九十一年度自字第二七五號
　　自　訴　人　雙十交通事業有限公司
　　代　表　人　賴美惠
　　代　理　人　甲○○
　　被　　　告　丙○○
右列被告因侵占案件，經自訴人提起自訴，本院判決如左：
    主  文
丙○○無罪。
    理  由
一、自訴意旨略以：被告丙○○於民國九十年三月十三日至自訴人設於臺中市○○區
    ○○路三三八號處之雙十交通事業有限公司（以下簡稱雙十公司），向自訴人公
    司租借ＢＭＵ－一二五型無線電車台機器一套，機號為五七七號，約定每月租金
    （俗稱服務費）新臺幣（下同）一千八百元，且簽訂電台服務契約書，自訴人公
    司並將上開無線電車台機器一套交付丙○○使用。詎丙○○竟意圖為自己不法所
    有，將該無線電車台機器占為己有，自九十年九月份起拒繳租金，至今已積欠租
    金一萬零八百元，自訴人公司為此於九十一年三月二十六日委請律師代為發函催
    討租金，並於九十一年四月二日以存證信函終止租約暨催告返還上開機組，然丙
    ○○卻拒不歸還，因認丙○○涉有侵占罪嫌云云。
二、按犯罪事實應依證據認定之，無證據不得推定其犯罪事實，又不能證明被告犯罪
    者，應為無罪判決之諭知，刑事訴訟法第一百五十四條、第三百零一條第一項定
    有明文。又認定不利於被告之證據須依積極證據，苟積極證據不足為不利於被告
    事實之認定時，即應為有利於被告之認定，更不必有何有利之證據，最高法院三
    十年上字第八一六號判例可資參照。
三、自訴人雙十公司認被告丙○○有侵占罪行，無非以被告於九十年三月十三日向其
    租借ＢＭＵ一二五型無線電車台機器一套，自九十年九月份起拒繳租金，經其發
    函催討租金，並終止租約暨催告返還機組，而被告卻拒不歸還為其主要論據。訊
    據被告堅決否認有何侵占犯行，辯稱：「我去年跟自訴人簽約後有將無線電台車
    機器裝在我的計程車車裡（車主為我弟弟乙○○所有），車號為Ｕ五－四九八，
    使用到四月多，就把車還給我弟弟開，我弟弟因不習慣使用該台機具，就把該機
    具拆下來放在我文心路住處。我人就去雲林工作，因為當初契約是規定簽約後前
    半年可以不用繳款，九十年九月起才需要付租金，我人去年九月也回來台中了，
    但是因為當時經濟不好，所以沒有錢付租金，也不好意思去找自訴人處理，至於
    無線電車台機具從去年四月拆下後就一直放在我文心路的家中，沒有還，也沒有
    使用，主要是因為當時我沒有錢，所以不好意思跟自訴人處理這件事」等語。經
    查：被告係於九十年三月十三日與自訴人簽訂租賃契約，向自訴人租借ＢＭＵ一
    二五型無線電車台機器一套，租期始自九十年三月十三日，租賃期限未定，有該
    契約書影本一份在卷可稽，嗣被告固有未按時支付租金而拖延繳納租金之情事，
    惟未按時支付租金及終止租約後未即時交還上開無線電車台機器，未必即係侵占
    上開無線電車台機器，承租人因經濟狀況不佳而不敢面對出租人，並懼與出租人
    聯絡者，亦事屬常有，無違社會常情。且按侵占罪之主觀要件，須持有人變更其
    原來之持有意思而為不法所有之意思，如僅將持有物延不交還，不能遽論以該罪
    ，最高法院二十三年上字第一九一五號判例亦有明文。被告已將上開無線電車台
    機器返還予自訴人公司等情，業經自訴代理人陳述明確，即被告並無將該無線電
    車台機器變賣、出質或轉租於他人，客觀上尚無易持有為所有而侵占入己之行為
    ，是究不得僅以被告拖欠未清償租金及延遲交還無線電車台機器，即遽認被告有
    侵占之事實。再本案被告已與自訴人達成和解，業據自訴人及被告陳述屬實，亦
    足證本件只是單純債務不履行之民事糾紛，被告並無侵占之故意可言。
四、綜上所述，被告並無自訴人所言之侵占犯行，是以被告前揭辯詞，洵非虛詞。從
    而被告之行為，依上揭之說明，自與侵占罪之構成要件不相符，本件要屬民事糾
    葛，自訴人應循民事訴訟途徑解決。此外，本院復查無其他證據足資證明被告有
    侵占之犯行，既不能證明被告犯罪，揆諸上揭刑事訴訟法之規定，依法應予諭知
    無罪。
據上論斷，應依刑事訴訟法第三百四十三條、第三百零一條第一項，判決如主文。
中      華      民      國      九十一    年    十一    月    十五      日
                         臺灣臺中地方法院刑事第二庭
                             審判長法  官    張  智  雄
                                   法  官    陳  如  玲
                                   法  官    蔡  建  興
右正本證明與原本無異。
如不服本判決，應於判決送達後十日內向本院提出上訴狀，上訴於臺灣高等法院臺中
分院( 須附繕本 )。
                                   書記官
中      華      民      國      九十一    年    十一    月    十五      日
